臺灣板橋地方法院民事裁定　　　　　 100年度消債抗字第21號
抗　告　人　國泰世華商業銀行股份有限公司
法定代理人　汪國華
代　理　人　楊子儀
相　對　人　溫麗美
上列抗告人因相對人聲請免責事件，對於民國100 年1 月4日本
院99年度消債聲字第152 號裁定提起抗告，本院裁定如下：
    主  文
抗告駁回。
抗告程序費用由抗告人負擔。
    理  由
一、按「法院為終止或終結清算程序之裁定確定後，除別有規定
    外，應以裁定免除債務人之債務」、「法院裁定開始清算程
    序後，債務人有薪資、執行業務所得或其他固定收入，而普
    通債權人之分配總額低於債務人聲請清算前二年間，可處分
    所得扣除自己及依法應受其扶養者所必要生活費用之數額者
    ，法院應為不免責之裁定，但債務人證明經普通債權人全體
    同意者，不在此限」、「債務人有下列各款情形之一者，法
    院應為不免責之裁定，但債務人證明經普通債權人全體同意
    者，不在此限：一於七年內曾依破產法或本條例規定受免責
    ；二隱匿、毀損應屬清算財團之財產，或為其他不利於債權
    人之處分；三捏造債務或承認不真實之債務；四因浪費、賭
    博或其他投機行為，致財產顯然減少或負擔過重之債務，而
    生開始清算之原因；五於清算聲請前一年內，已有清算之原
    因，而隱瞞其事實，使他人與之為交易致生損害；六明知已
    有清算原因之事實，非基於本人之義務，而以特別利於債權
    人中之一人或數人為目的，提供擔保或消滅債務；七隱匿、
    毀棄、偽造或變造帳簿或其他會計文件之全部或一部，致其
    財產之狀況不真確；八故意於財產及收入狀況說明書為不實
    之記載，或有其他故意違反本條例所定義務之行為」，消費
    者債務清理條例第132 條、第133 條、第134 條分別定有明
    文。
二、抗告意旨略以：相對人自民國86年至96年離婚前，期間11年
    均家管，卻長期從事股票投機交易（自87年至97年），單月
    交易金額高達數十萬元。此外，相對人有繳交保險費，顯然
    有隱匿財產及投機行為，以符合消費者債務清理條例第134
    條第4 款之規定，應不予免責，爰依法提出抗告等語。
三、本件相對人前依消費者債務清理條例聲請清算，經本院於98
    年6 月15日裁定開始清算程序，並於99年6 月25日經本院司
    法事務官依同條例第127 條第2 項規定，裁定終止清算程序
    ，有本院98年度消債清字第15號、98年度司執消債清字第33
    號等號裁定在卷可憑，嗣經本院以99年度消債聲字第152 號
    裁定相對人免責，抗告人不服而以上詞主張原審不應為免責
    裁定云云。惟查：
  (一)據抗告人所提出之相對人證券存摺影本所示，相對人自87年
    5 月18日開始進行股票交易，於92年7 月8 日買進日月光1,
    000 股（見本院卷第16頁）；於95年8 月23日賣出聯電股票
    ，入帳新台幣（下同）110,809 元（見98年司執消債清字第
    33號卷附之台北富邦銀行活期儲蓄存款存摺影本），嗣後相
    對人即未有買賣股票之交易紀錄，至97年9 月19日止，期間
    僅曾配發股利（見本院卷第16頁）。又相對人自87年5 月18
    日開始進行股票交易（見本院卷第14頁），是獲利或損失，
    並未見抗告人陳明並舉證。再者，相對人於95年賣出聯電股
    票入帳之110,809 元，亦與抗告人所稱相對人單月股票交易
    金額達數十萬元等語不符。則基上各情，難以逕認相對人有
    消費者債務清理條例第134 條第4 款「因浪費、賭博或其他
    投機行為，致財產顯然減少或負擔過重之債務，而生開始清
    算之原因」之情形。況股票交易是否得認係上開規定之「投
    機」行為，即非無疑。是抗告人空言相對人有因投機行為致
    財產顯然減少或負擔過重之債務云云，自屬無據。
  (二)至於抗告人所稱因相對人繳交保險費而有隱匿財產之情形等
    語，並提出保險費/ 保單借款利息繳納通知單影本為證，然
    查，上開單據除保險費外，亦係相對人保單借款87,709元之
    繳息通知單（見本院卷第18頁），此外，復據前揭相對人之
    台北富邦銀行活期儲蓄存款存摺影本所示，95年11月20日中
    央信託局人壽匯入11,000元；95年11月30日國泰人壽保險匯
    入19,5 00 元，衡酌上情，堪認相對人業將其所有之保險單
    質押借款，相對人之保單價值準備金，所剩金額應該無幾。
    退步言之，縱令相對人仍有保單價值準備金，惟亦未見抗告
    人舉證以實其說，況相對人保單價值準備金如仍在繳納保險
    費期間，是否屬消費者債務清理條例第98條之「清算財團」
    ，亦非無疑。從而，抗告人陳稱相對人隱匿應屬清算財團之
    財產云云，亦屬無據。
四、綜上所述，原審認相對人並無投機、奢侈或浪費之行為致負
    擔過重債務，亦查無其他消費者債務清理條例第133 條或第
    134 條各款所定之情事，而裁定相對人應予免責，依法並無
    違誤。抗告意旨仍執陳詞指摘原裁定不當，求予廢棄，為無
    理由，應予駁回。
五、結論，本件抗告為無理由，依消費者債務清理條例第11條第
    2 項、第15條，民事訴訟法第495 條之1 第1 項、第449 條
    第1 項、第95條、第78條，裁定如主文。
中    華    民    國    100   年    3     月    11    日
                  民事第一庭  審判長  法  官  李世貴
                                      法  官  黃信滿
                                      法  官  陳翠琪
上為正本係照原本作成
如不服本裁定，得於收受本裁定正本送達後10日內，以有「涉及
法律見解具有原則上之重要性」為理由，向本院提出再抗告狀（
須繳納再抗告裁判費新臺幣1,000 元）。
中    華    民    國   100    年    3     月    14    日
                                      書記官  簡曉君